【裁判字號】    88,易,2867
【裁判日期】    891005
【裁判案由】    竊佔
【裁判全文】
臺灣臺中地方法院刑事判決                        八十八年度易字第二八六七號
    公  訴  人  臺灣臺中地方法院檢察署檢察官
    被      告  丙○○
    被      告  戊○○
右列被告等因竊佔案件，經檢察官提起公訴（八十八年度偵續字第五Ｏ號），本院判
決如左：
    主  文
丙○○、戊○○共同毀棄他人之門鎖、地毯、百葉窗、隔間牆、日光燈、電話線、電
話機及電力配線，足以生損害於他人，各處有期徒刑月，如易科罰金，均以佰元
折算壹日。
    事  實
一、緣臺中縣大里市○○路九三Ｏ至九四Ｏ之二號一樓（土地坐落臺中縣大里市○○
    段第七八五地號，建號臺中縣大里市○○段第一四Ｏ至一四七號）及其後方之違
    章建築物（土地坐落臺中縣大里市○○段第七八六、七八七號）共同規劃有編號
    一至七五號攤位，其中若攤位坐落於前開第七八六、七八七地號者（即位於前開
    違章建築物內），其產權登記之方式有兩種，一為取得前開第七八五地號土地所
    有權六千九百一十分之十一及前開建物所有權六十三分之一，一為取得前開第七
    八六、七八七號土地所有權各千分之一。丙○○與丁○○就編號第七三號攤位（
    土地坐落同段第七八六、七八七地號，位於前開違章建築物內）之使用權存有紛
    爭，丁○○並於前開攤位以木板隔間及加裝門鎖之方式與其他攤位區隔，供作自
    己居住之住宅，嗣因戊○○欲向丙○○租用前開攤位供其經營之「方圓十里泡沬
    紅茶店」使用，竟與丙○○共同基於無故侵入住宅及毀損之犯意聯絡，於民國八
    十七年（起訴書誤載為八十八年）四月二十二日上午九時許，利用丁○○長期出
    國未在國內之際，並僱用不知情之工人侵入丁○○住宅，以毀棄之方式，將丁○○於前址所裝設之門鎖、地毯、百葉窗、隔間牆、日光燈、電話線、電話機及電
    力配線拆毀丟棄，足以生損害於丁○○，嗣於同年月二十四日丁○○返國發現，
    報警處理，因而查悉上情。
二、案經丁○○訴由臺中縣警察局霧峰分局報告臺灣臺中地方法院檢察署檢察官偵查
    起訴。
    理  由
一、訊據被告丙○○、戊○○坦承僱用不知情之工人拆毀丟棄前址之地毯、百葉窗、
    隔間牆、日光燈、電話線、電話機及電力配線等物品，然矢口否認有為右揭犯行
    ，被告丙○○辯稱：伊擁有編號第七三號攤位之使用權，丁○○非法佔用該攤位
    ，伊曾以存證信函通知歸還，逾期將把攤位留存之物視為廢物處理，然丁○○仍
    置之不理，適因戊○○欲向其租用該址，伊始與戊○○僱工拆除前開物品，供戊○○經營紅茶店云云，被告戊○○辯稱：丙○○告知伊擁有前址之使用權，伊始
    向丙○○租用前址，並不知丙○○與丁○○間糾紛之詳情云云。惟查，右揭事實
    ，業據告訴人丁○○指訴綦詳，並有前址經毀棄前後之照片十三幀附卷可稽，被
    告丙○○既認為告訴人丁○○非法佔用其攤位，則對前開物品均屬丁○○所有乙
    情，當知之甚詳，被告戊○○雖辯稱不知丙○○與丁○○間糾紛之詳情，然被告
    戊○○於警訊時供稱：「我當時和洪某將該房間拆下，我們二人進入，因未發現
    有貴重物品才開始動工，洪某當時叫我們把乙○○（係丁○○之同居人）的家具
    ，搬移到客廳旁空房，因洪某說該空房間才是乙○○所有。」等語，足認被告戊○○對前址係丁○○所居住，且前開物品均係丁○○等情，亦有所認知，被告丙○○、戊○○既不否認僱用工人進入前址，並拆毀丟棄前開物品，自難謂無毀損
    及無故侵入住宅之故意，本案事證明確，被告丙○○、戊○○犯行均堪認定。
二、核被告丙○○、戊○○所為，均係犯刑法第三百零六條第一項之無故侵入他人住
    宅罪及第三百五十四條之毀棄他人物品罪。被告丙○○、戊○○間，有犯意聯絡
    及行為分擔，均為共同正犯，渠等利用不知情之工人，為前開犯行，係間接正犯
    ，所犯前開二罪間，有方法結果之牽連關係，為牽連犯，均應從一重論以毀棄他
    人物品罪，公訴意旨雖未爰引刑法第三百零六條第一項無故侵入他人住宅罪之條
    文，然起訴事實業已論及（告訴人丁○○就侵入住宅部分，於偵查中業已提出告
    訴，於再議狀就侵入住宅部分亦有聲請再議），且與前開毀棄他人物品罪間，有
    牽連犯裁判上一罪關係，本院自應併予審理。爰分別審酌被告丙○○、戊○○之
    品行、被告丙○○就攤位使用權與告訴人丁○○發生爭議時，不思以正當法律程
    序謀求解決，擅以毀損之手段達成其目的，被告戊○○明知被告丙○○與告訴人
    丁○○間就攤位使用權已存有爭議，猶與被告丙○○共同毀損前開物品，以遂行
    其租用該址之目的，渠等之動機、手段均難認正當、被害人所受損害及被告犯後
    猶飾詞狡辯，並無悔意等一切情狀，各量處如主文所示之刑，並諭知易科罰金之
    折算標準，以示懲儆。
三、公訴意旨另以：被告丙○○、戊○○共同意圖為自己不法之利益，於八十七年（
    起訴書誤載為八十七年）四月二十二日上午九時許，趁丁○○長期出國不在國內
    之際，竊佔臺中縣大里市○○路九三六號後方建築物（依告訴人聲請再議狀及八
    十八年度議字第九六四號臺灣高等法院臺中分院檢察署檢察長命令意旨觀之，起
    訴書所載竊佔部分應係指前開編號第七三號攤位），因認被告丙○○、戊○○另
    涉有刑法第三百二十條第二項之竊佔罪嫌。訊據被告丙○○、戊○○堅詞否認有
    為右揭犯行，被告丙○○辯稱：伊代丁○○購買編號第六二、六五、六六及七三
    號攤位，嗣與丁○○相約以伊擁有使用權之第六八號攤位與其交換第七三號攤位
    ，編號第七三號攤位既屬伊擁有使用權之攤位，自無竊佔犯行可言。被告戊○○
    辯稱：丙○○說編號第七三號攤位係其擁有使用權之攤位，伊向丙○○租用攤位
    ，並不知丙○○與丁○○糾紛之詳情，亦無竊佔犯意等語。經查，丁○○擁有臺
    中縣大里市○○段第七八五地號土地所有權持分六千九百一十分之四四及同段第
    一四Ｏ至第一四七建號建物所有權持分各六十三分之四乙情，固據其提出土地及
    建築改良物登記簿謄本資為佐證，堪認其擁有四個攤位之使用權，然被告等是否
    越權使用第七三號攤位而涉有竊佔罪嫌，端視第七三號攤位使用權之歸屬。經查
    ，告訴人丁○○委由被告丙○○向陳清溪購買編號七三號攤位乙情，為告訴人所
    不否認，核與證人陳清溪證稱確係將七三號攤位售予丁○○乙情相符，陳清溪原
    擁有第七三號攤位之使用權，復據陳清溪提出其向前手林金枝購買第七三號攤位
    之買賣契約書及攤位圖為證（詳八十八年度偵續字第五Ｏ號偵查卷第四四至五一
    頁），惟觀諸陳清溪擁有使用權之第七三號攤位之土地及建物持分係由陳清溪移
    轉登記在被告丙○○之子洪佑杭名下，有土地及建築改良物登記簿謄本附卷可稽
    （詳前開偵查卷第二十至三七頁），反觀告訴人丁○○係取得甲○○、蔡吉祥移
    轉登記之土地及建物持分，亦有土地及建築改良物登記簿謄本在卷足憑（詳前開
    偵查卷第六六至七四頁）。顯見，第七三號攤位使用權應屬被告丙○○之子洪佑
    杭所有，是被告丙○○辯稱與丁○○交換攤位乙情，應堪採信，有關竊佔部分容
    屬被告丙○○與告訴人丁○○間就攤位使用權歸屬所產生之誤會，又被告戊○○
    僅係向被告丙○○承租攤位，對被告丙○○是否擁有攤位使用權，實無從強求其
    進一步查證，況被告丙○○既已告知其擁有使用權，被告戊○○相信丙○○所言
    而承租，且依前開土地及建築物改良物所載，被告丙○○之子洪佑杭復擁有編號
    七三號攤位使用權無訛，則被告戊○○向丙○○租用該攤位，主觀上並無不法利
    益之意圖，客觀上亦無竊佔之行為，此外，復查無其他積極證據足資證明被告丙○○、戊○○有何公訴人所指之竊佔行為，核屬不能證明被告等犯竊佔罪，本應
    諭知無罪之判決，然公訴意旨認此部分與前開有罪部分有牽連犯裁判上一罪關係
    ，本院爰不另為無罪之諭知，末此說明。
據上論斷，應依刑事訴訟法第二百九十九條第一項前段，刑法第二十八條、第三百零
六條第一項、第三百五十四條、第五十五條、第四十一條，罰金罰鍰提高標準條例第
一條前段、第二條，判決如主文。
中      華      民      國      八十九      年    十    月      五      日
                                    法  官  陳  得  利
右正本證明與原本無異。
如不服本判決，應於判決送達後十日內，向本院提出上訴狀。
                                    書記官
中      華      民      國      八十九      年    十    月      九      日
附錄本案論罪科刑法條全文：
刑法第三百零六條第一項
無故侵入他人住宅、建築物或附連圍繞之土地或船艦者，處一年以下有期徒刑、拘役
或三百元以下罰金。
刑法第三百五十四條
毀棄、損壞前二條以外之他人之物或令致不堪用，足以生損害於公眾或他人者，處二
年以下有期徒刑、拘役或五百元以下罰金。


司法院資訊處製作；財團法人民間司法改革基金會備份。
